臺灣彰化地方法院刑事判決　　　　　　　　　　　　九十三年度訴字第一二六一號
　　公　訴　人　臺灣彰化地方法院檢察署檢察官
　　被　　　告　丁○○
　　指定辯護人　林永貹律師
右列被告因強盜案件，經檢察官提起公訴 (九十三年度偵字第六六四八號)及併案審
理（九十三年度偵字第七二四四號、第七六七七號），本院判決如左：
    主      文
丁○○共同連續意圖為自己不法之所有，攜帶兇器，以強暴至使不能抗拒而取他人之
物，處有期徒刑捌年陸月。
未扣案類似西瓜刀之刀械及扳手各壹把沒收。
    事      實
一、丁○○與甲○○共同基於意圖為自己不法所有之概括犯意聯絡，先於民國九十三
    年八月十四日十六時許，由丁○○騎乘未懸掛車牌、車牌號碼不詳之黑色機車搭
    載甲○○，至彰化縣埔心鄉○○村○○○段一三五地號農地旁，見乙○隻身在田
    中工作，遂至乙○之機車停放處等候乙○，待乙○前來騎機車時，先推由丁○○
    藉故不滿乙○看其二人而抓住乙○之衣領，並將乙○之脖子勒住，甲○○則持客
    觀上足以危害人體生命身體之安全、可供作兇器之用之扳手一支（未扣案）毆打
    乙○下巴、後腦，旋以扳手架住乙○的脖子，使乙○無法反抗，再由丁○○將手
    伸入乙○褲子口袋內，強行取走乙○所有新台幣（下同）二千零五十元、香煙及
    打火機後，始騎乘該機車離去。
二、丁○○二人於強盜乙○上開財物後，隨即又承前之概括犯意聯絡，於同日十六時
    許，由丁○○騎乘該機車，行經彰化縣埔心鄉○○村○○路三八號產業道路旁時
    ，又見僅戊○○一人單獨在田中工作，旋即將機車折回戊○○旁，遂又推由丁○○藉故不滿戊○○看其二人，甲○○則徒手勒住戊○○之脖子，控制其行動，使
    戊○○無法反抗，再由丁○○將手深入戊○○之褲子口袋，強取其手機一支，惟
    因手機掉落地上而未遂。
三、丁○○復承前之概括犯意，於民國九十三年八月二十四日十五時許，攜帶其所有
    而客觀上足以危害人體之生命、身體安全、足供作兇器使用、形狀類似西瓜刀之
    刀械一把，騎乘其祖父所有之車牌號碼ＴＮＰ─四三○號輕型機車（預先在車牌
    上貼上黃色之膠帶，以掩人耳目），頭戴黑色全罩式安全帽，身著水藍色外套、
    深色褲子及白色鞋子，行經彰化縣永靖鄉○○村○○路旁之產業道路旁之農田時
    ，見丙○○一人獨自在田中拔菜豆，隨即將機車折回丙○○旁，手持上開類似西
    瓜刀之刀械放在腰際背後，亮出刀刃對其展視，以此脅迫之方式，對丙○○恫嚇
    說：「阿桑，日子很難過，一仟元借我，我明天再還你。」等語，致使丙○○因
    見丁○○背後藏刀恐會對其不利、受此脅迫心生害怕而達不敢抗拒之地步，自行
    取出皮包內之百元紙鈔十一張、合計一千一百元（丙○○誤稱為一百元之紙鈔十
    張，共一千元）交付予丁○○後，丁○○始騎乘上開機車逃逸。嗣因丙○○向警
    報案，經警調取上開路口之監視器及證人Ａ０１（年籍詳卷）之指證，始循線查
    獲丁○○涉案，並經本院核發搜索票，至丁○○住處執行搜索，扣得作案所用之
    黑色全罩式安全帽一頂、水藍色外套一件、藍色八分褲一件、白色鞋子一雙及膠
    帶一捲，始查知上情。
四、案經彰化縣警察局員林分局、溪湖分局分別移送臺灣彰化地方法院檢察署檢察官
    偵查起訴及併案審理。
    理    由
一、訊據被告丁○○固不否認其確有於上述時、地，身著上述衣物，騎乘上開預先以
    膠帶將機車車牌號碼黏貼遮蔽之機車，以防被害人查知其身分，而向被害人丙○○索討一千一百元之事實，惟其矢口否認有何攜帶兇器強盜被害人財物之犯行，
    辯稱：伊並未攜帶西瓜刀向丙○○強盜財物，伊只是藉故要搶奪丙○○皮包，而
    自行伸手至丙○○口袋內，強行取走丙○○之一千一百元，並不是強盜其財物；
    至併案部分伊並未參與，係事後甲○○把案情轉告伊的，伊與甲○○曾因打架而
    結怨，另伊於案發後，業已透過家人匯款給被害人丙○○，以返還所借之一千一
    百元云云。
二、惟查：被告上開共同或單獨攜帶兇器，以強暴或脅迫方式致使被害人乙○、戊○○及丙○○不能抗拒而取走被害人之前述財物得逞或未遂之犯罪事實，業據被害
    人乙○、戊○○及丙○○於警訊、偵查或本院審理時指述歷歷，乙○於警訊及本
    院審理時均明確證稱：當時伊隻身在田中工作，見被告騎機車搭載甲○○經過，
    其二人即在伊停放機車之樹下等伊，待伊前去牽車時，被告即藉故揚稱「你是在
    看我看三小」（台語）而抓住伊之衣領並把伊勒住，後甲○○即持客觀上足以危
    害人體生命身體之安全、可供作兇器之用之扳手一支（未扣案）毆打伊之下巴、
    後腦，旋以扳手架住伊之脖子，使伊無法反抗，再由被告將手伸入伊褲子口袋內
    ，強行取走二千零五十元、香煙及打火機後，始騎乘機車離去，當時被告與甲○○雖均頭戴半罩式安全帽，但伊仍可以從其二人之特徵及聲音確認係被告與甲○○對伊強盜財物等語；而戊○○於警訊及檢察官偵訊時亦指證稱：當時伊在田裡
    清洗農藥機，被告（外形較矮壯，頭戴半罩式安全帽）騎機車搭戴甲○○（外形
    較瘦高，未戴安全帽）經過伊後又折回來，被告藉故不滿伊看其二人，甲○○遂
    徒手勒住伊之脖子，控制其行動，使伊無法反抗，再由被告將手深入伊之褲子口
    袋，強取手機一支，惟因手機掉落地上而未遂，伊可以確認係被告及甲○○對伊
    行兇無誤等語；且被害人丙○○也於警訊、偵查中及本院審理時亦指證說：當時
    伊一人獨自在田中拔菜豆，被告騎乘一台車牌被遮蔽之機車經過後，隨即又將機
    車折回停在伊旁，引擎未熄火，其並走下田裡，手持上開類似西瓜刀之刀械，並
    放在腰際背後（其於本院審理時誤稱係從褲子的口袋中抽出刀來）向伊展示，並
    對伊恫嚇說：「阿桑，日子很難過，一仟元借我，我明天再還你。」等語，伊因
    害怕被告會對伊不利，始自行取出皮包內之百元紙鈔十張、合計一千百元（實為
    一百元之紙鈔十一張，共一千一百元）交付被告後，被告始騎乘上開機車逃逸等
    語，其三人對受害之經過指述詳細，且乙○、戊○○均明確描述被告及共犯之特
    徵，並以照片或當庭指認被告與共犯無誤，而被告亦坦認其確有於上述時、地，
    藉故向被害人丙○○索討一千一百元之事實，是被害人三人前開指述顯有憑據，
    實無誤認之可能，而被告與被害人三人本不相識，此據其等供述在卷，是其等間
    自無怨隙可言，故被害人三人更無誣指被告之可能。被告雖否認有與甲○○共同
    強盜被害人乙○、戊○○二人之上開財物，並以前開情詞置辯，而本院依公訴人
    之聲請，據以提解證人甲○○以進行詰問時，證人甲○○亦否認有與被告共同強
    盜被害人乙○、戊○○財物之犯行，然本院於準備程序中，訊問被告對檢察官移
    送併辦其與共犯甲○○共同強盜被害人乙○、戊○○之事實有何意見時，被告丁○○卻供稱：伊並未與甲○○共同強盜被害人乙○二人之財物，但伊曾聽甲○○
    敘述其強盜乙○與戊○○之過程等語（見本院本院九十三年十一月八日筆錄），
    顯見被告於本件案發時，即已知悉甲○○強盜乙○、戊○○二人之事實，則證人
    甲○○證稱其並未強盜乙○、戊○○二人之說詞，顯有不實，自不能採為有利於
    被告之認定，而被告供說甲○○曾告訴其上開強盜之事實，惟其竟又辯稱曾因與
    甲○○打架而結怨云云，則若被告與甲○○確因打架而結怨，甲○○豈會無端將
    個人犯罪之過程告訴與其結怨之被告而自陷於不利，更見被告此之所辯，顯有卸
    責於共犯甲○○之意，要無可信；再被告亦不否認其確曾於上述時、地，欲尋機
    藉故向人索討財物，且為防止被害人得知其騎乘機車之車牌號碼而得以查知其身
    分，故預將所騎乘機車之車牌號碼黏貼膠布遮蔽後，始騎乘該機車以向被害人丙○○索討一千一百元現金得逞之事實，已見前述，顯見被告自始即有從事不法犯
    行之意圖實至為明確，雖其矢口否認有持類似西瓜刀之刀械向丙○○展示，並辯
    稱只是要趁機強奪丙○○皮包而取走丙○○之一千一百元而已云云，然查其於警
    局初訊時卻供說：當時係在現場撿拾一支木棍而用以強盜丙○○財物，事後已隨
    手將木棍丟棄云云，並於本院準備程序時辯稱：伊原本係要撿路旁之木棍來用，
    但後來沒有使用云云，與其前之所辯，顯有出入，雖被告就此另辯稱警訊時係警
    察強迫其為有攜帶木棍之供述云云，然查其於偵查中，業已向檢察官抗辯警詢時
 有遭員警強迫取供之情形，而檢察官就此立即勘驗其警詢筆錄之錄音光碟，查明
    警詢並無強迫之情形，製有勘驗筆錄附卷可參（見九十三年度偵字第六六四八號
    偵查卷第二八頁），檢察官並就此訊問證人即被告警詢時亦在場接受調查之甲○○，其亦證說並未見員警對被告有何強迫之不法行為等語，且查員警於詢問被告
    前，業經被害人之指述而知悉被告當時係攜帶類似西瓜刀之刀械以強盜丙○○財
    物等案情，則若員警有強迫或誘導被告製作警詢筆錄之意，其大可配合被害人之
    指述而令被告供述其係攜帶西瓜刀，而非木棍，足見被告此之所辯，顯然不實，
    是其強盜被害人丙○○時，應確有攜帶長型之器械實堪認定，則被害人丙○○指
    述，該器械係為刀類，應有憑據，非屬虛假，雖被害人丙○○指說當時被告係將
    刀從褲子之口袋中抽出向其展示，且該刀應有一尺半長（約四十五公分）等語，
    顯有不合常理之處，然因其已年邁，就事發之細節，記憶及判斷或有失誤，或因
    其被害當時至為驚恐，是其此之所述，容有誤認之情形，而據其於檢察官偵訊時
    係證說被告當時係把刀放在腰際（見同上卷第二一頁），且其於本院審理陳述時
    亦比劃當時被告係從腰際間亮刀之動作，應認被告當時係把刀藏放在腰際背後對
    被害人丙○○亮刀始為正確，因被害人丙○○自始即堅指被告強盜其財物時確有
    攜帶刀械明確，故其此之指述雖有細節上之出入，惟此並不足以影響本院對事實
    之判斷。至被告另辯說其於案發被逮捕後，已委請家人匯款給被害人丙○○，以
    返還其所供之款項云云，惟此乃事後返還贓款之賠償行為，並不因其被逮捕後有
    返還向丙○○索取之贓款，即可推認其向丙○○強取贓款時並無不法之意圖，況
    其業已坦認其於前去向丙○○強盜時，為免遭人記下其所騎機車之車牌號碼而預
    先將車牌號碼以膠布黏貼遮蔽，則若其非有何不法之意圖，向人借錢時何須黏貼
    車牌？況被告於本院審理的供稱：其係向被害人丙○○索討財物，怕他去報警，
    才將機車車牌貼著，並戴安全帽，以防事後被害人認出，當時是被害人拿錢，不
    是借錢等語。是其此之所辯，亦屬事後卸責之詞，也無可採。此外，復有被告強
    盜被害人丙○○財物後，騎車離開現場至為路旁監視器所攝錄之翻拍照片二幀附
    卷及被害強盜被害人丙○○時所穿著之衣物、安全帽等扣案可相佐證，被告前揭
    犯行已堪認定，應依法予以論科。
三、查扳手一般為鐵製，足可供兇器使用，當無可議，被告與共犯手持扳手毆打被害
    人以強盜財物，並另持類似西瓜刀之刀械迫使被害人交出財物，核其所為，係犯
    刑法第三百三十條第一項、第三百二十一條第一項第三款之攜帶兇器加重強盜罪
    及第三百二十八條第四項、第一項之強盜未遂罪。其與甲○○就犯罪事實一、二
    之強盜犯行，有犯意之聯絡及行為之分擔，均為共同正犯。又其先後三次強盜犯
    行，時間緊接、所犯基本構成要件相同，顯係基於概括犯意為之，應依連續犯之
    規定論以加重強盜一罪，並依法加重其刑；公訴人雖未就被告所犯之犯罪事實一
    、二之犯行併予起訴，惟此部分與起訴有罪部分有連續犯之裁判上一罪關係，本
    院自應併予審判。另被告強盜被害人丙○○財物部分，雖被害人丙○○一再指說
    其當時係遭被告強盜一千元，然被告於本院審理時自始即供說其係取走丙○○一
    千一百元明確，則本院審諸被害人丙○○之年齡、身體狀況及被害時所受驚嚇等
    情，認此部分金額應以被告所述為正確，附此敘明。爰審酌被告犯罪之動機、目
    的、方法、手段、品行、所得利益，其正值青壯之年，卻圖不勞而獲，竟仗恃其
    身強體健，於光天化日之下，攜帶刀械騎車沿路攔搶在田工作之老農，足見其目
    無法紀之心態，顯值非議，而其犯罪手法張狂，已嚴重破壞當地治安，所生之危
    害實甚為重大，無可輕縱，再其犯罪後仍不知坦認犯行，犯後之態度不佳等一切
    情狀，量處如主文所示之刑，以示懲警。至未扣案之狀似西瓜刀及扳手各一支，
    應係被告及共犯所有，供其等犯本罪所用之物，雖未扣案，然不能證明已滅失，
    故併予宣告沒收。
據上論斷，應依刑事訴訟法第二百九十九條第一項前段、刑法第二十八條、第五十六
條、第三百三十條第一項、第三百二十一條第一項第三款、第三十八條第一項第二款
，判決如主文。
本案經檢察官林裕斌到庭執行職務。
中      華      民      國      九十四      年    二    月    四        日
                                臺灣彰化地方法院刑事第一庭
                                    審判長法官  葉  榮  郎
                                    法      官  陳  秋  錦
                                    法      官  葛  永  輝
右正本證明與原本無異。
如不服本判決，應於送達後十日內向本院提出上訴狀( 須附繕本 )。
告訴人或被害人對於判決如有不服具備理由請求檢察官上訴者，其上訴期間之計算係
以檢察官收受判決正本之日期為準。
                                    法院書記官  施  惠  卿
中      華      民      國      九十四      年    二    月    四        日
刑法第三百三十條
犯強盜罪而有第三百二十一條第一項各款情形之一者，處五年以上十二年以下有期徒
刑。
前項之未遂犯罰之。
刑法第三百二十一條
犯竊盜罪而有左列情形之一者，處六月以上五年以下有期徒刑：
一、於夜間侵入住宅或有人居住之建築物、船艦或隱匿其內而犯之者。
二、毀越門扇、牆垣或其他安全設備而犯之者。
三、攜帶兇器而犯之者。
四、結夥三人以上而犯之者。
五、乘火災、水災或其他災害之際而犯之者。
六、在車站或埠頭而犯之者。
前項之未遂犯罰之。
刑法第三百二十八條
意圖為自己或第三人不法之所有，以強暴、脅迫、藥劑、催眠術或他法，至使不能抗
拒，而取他人之物或使其交付者，為強盜罪，處五年以上有期徒刑。
以前項方法得財產上不法之利益或使第三人得之者亦同。
犯強盜罪因而致人於死者，處死刑或無期徒刑，致重傷者，處無期徒刑或七年以上有
期徒刑。
第一項及第二項之未遂遂犯罰之。
預備犯強盜罪者，處一年以下有期徒刑、拘役或三百元以下罰金。
